【裁判字號】    95,聲,1414
【裁判日期】    950831
【裁判案由】    返還擔保金
【裁判全文】
臺灣高雄地方法院民事裁定              95年度聲字第1414號
聲  請  人  中國信託商業銀行股份有限公司
法定代理人  乙○○
代  理  人  丁○○
相  對  人  丙○○
            甲○○
上列當事人間聲請返還擔保金事件，本院裁定如下：
  主  文
本院民國九十一年度存字第三一八一號提存事件，聲請人所提存
之台北市政府建設公債九十年度第一期債票，面額新臺幣壹佰萬
元壹張（含附息票第二至十期）及新臺幣參拾肆萬伍仟元，准予
返還。
  理  由
一、聲請人前經行政院金融監督管理委員會核准概括承受保證責
    任高雄縣鳳山信用合作社（以下簡稱鳳山信用合作社）之全
    部營業及資產，有聲請人提出行政院金融監督管理委員會93
    年8 月26日金管銀（六）字第0938011471號函在卷可稽。是
    鳳山信用合作社對於相對人丙○○、甲○○之權利義務關係
    亦應由聲請人依法概括承受，則聲請人聲請返還鳳山信用合
    作社原所提存的金額，其聲請資格核無不合，合先敘明。
二、按訴訟終結後，供擔保人證明已定20日以上之期間催告受擔
    保利益人行使權利而未行使者，法院應依供擔保人之聲請，
    以裁定命返還其提存物，民事訴訟法第104 條第1 項第3 款
    前段定有明文。至所謂訴訟終結，在假扣押或假處分所供擔
    保之情形，因該擔保係為保障受擔保利益人因不當假扣押或
    假處分所受損害而設，倘執行法院已依假扣押或假處分裁定
    實施假扣押或假處分之執行，則在供擔保人撤回假扣押或假
    處分之執行前，受擔保利益人所受損害仍可能繼續發生，損
    害額既未確定，自無強令其行使權利之理。故在假扣押或假
    處分所供之擔保，供擔保人依民事訴訟法第106 條準用同法
    第1 04條第1 項第3 款規定，聲請以裁定命返還其擔保金之
    場合，必供擔保人已撤回假扣押或假處分之執行，始得謂與
    民事訴訟法第104 條第1 項第3 款所定之「訴訟終結」相當
    ，而得依該條款行使定期催告之權利，及請求返還其提存物
    或保證書。
三、聲請意旨略以：鳳山信用合作社與相對人間因詐害行為聲請
    假處分事件，前遵本院民國91年度全字第4961號民事裁定，
    為擔保假處分之實施，曾提供如主文所示之擔保金，並經本
    院以91年度存字第3181號提存事件提存在案。嗣因該案無續
    為保全之必要，聲請人除已撤回保全執行程序外，並依法聲
    請本院以95年度裁全聲字第16號撤銷前項假處分裁定確定而
    告終結。聲請人復以高雄郵局第313 號存證信函催告受擔保
    利益人即相對人於20日內行使權利，並於95年5 月23日送達
    相對人，惟相對人迄今仍未行使，爰聲請返還擔保物等語。
四、經查，聲請人主張之事實，業據其提出本院91年度存字第31
    81號提存書、91年度全字第4961號假處分裁定、95年度裁全
    聲字第16號民事裁定暨確定證明、民事執行處塗銷查封記書
    、存證信函、掛號郵件收件回執等件為證，並經本院依職權
    調取前開案卷查核屬實。又相對人迄今並未行使權利，亦有
    本院民事紀錄科查詢表附卷足憑。揆諸首揭說明，聲請人聲
    請返還擔保金，依法尚無不合，自應予准許。
五、依民事訴訟法第104條第1項第3款，裁定如主文。
中    華    民    國    95    年    8     月    31    日
                  民事第五庭  法  官  柯彩燕
正本係照原本作成。
如不服本裁定應於送達10日內向本院提出抗告狀，並繳納裁判費
新台幣1,000元。
中    華    民    國    95    年    8     月    31    日
                              書記官  王紀芸


司法院資訊處製作；財團法人民間司法改革基金會備份。
